臺灣板橋地方法院刑事判決　　　　　　　100年度訴字第580號
公　訴　人　臺灣板橋地方法院檢察署檢察官
被　　　告　王孟盛
上列被告因違反槍砲彈藥刀械管制條例案件，經檢察官提起公訴
（99年度偵字第28747 號），被告於準備程序進行中先就被訴事
實為有罪之陳述，經告知簡式審判程序之旨，並聽取當事人之意
見後，本院裁定由受命法官獨任進行簡式審判程序，判決如下：
    主  文
王孟盛未經許可，持有彈藥之主要組成零件，累犯，處有期徒刑
柒月，併科罰金新臺幣壹萬元，罰金如易服勞役，以新臺幣壹仟
元折算壹日，扣案之火藥壹包（驗餘淨重零點零貳公克）沒收。
    事  實
一、王孟盛前因違反麻醉藥品管理條例、槍砲彈藥刀械管制條例
    、藥事法等案件，經臺灣臺中地方法院以85年度訴字第1704
    號判決處有期徒刑1 年、6 月、8 月、5 年6 月，應執行有
    期徒刑7 年2 月，上訴後經臺灣高等法院臺中高分院以86年
    度上訴字第569 號判決處應執行有期徒刑7 年2 月確定，於
    民國88年9 月18日縮短刑期假釋出監，嗣於假釋期間因施用
    毒品案件，經裁定送觀察、勒戒處所實施觀察、勒戒，前開
    假釋因遭撤銷，於92年10月30日入監執行殘刑3 年4 月7 日
    ，於95年12月25日縮刑期滿執行完畢。詎仍不知悔改，明知
    彈藥之主要組成零件為槍砲彈藥刀械管制條例所列之管制物
    品，未經主管機關許可不得無故持有，竟基於持有彈藥主要
    組成零件之犯意，於99年4 月間某日，在臺北縣三重市（現
    改制新北市三重區，下同）重新橋下之跳蚤市場，向某真實
    姓名年籍不詳之攤商，以新臺幣6 千餘元之代價，買受屬於
    彈藥主要組成零件之煙火類火藥1 包及其他不具殺傷力之槍
    彈，而無故持有之。嗣於同年10月26日下午2 時30分許，為
    警持搜索票在其當時位於臺北縣土城市（現改制為新北市土
    城區，下同）清水路260 號2 樓之居所查獲，並扣得上開煙
    火類火藥1 包（淨重0.09公克，驗餘淨重0.02公克）及其他
    不具殺傷力之槍枝2 枝及子彈3 顆、非制式金屬彈殼之改造
    子彈半成品5 顆、鋼珠15顆、安非他命1 包、安非他命吸食
    器等物，始查悉上情。
二、案經新北市政府警察局土城分局移送臺灣板橋地方法院檢察
    署檢察官偵查起訴。
    理  由
一、本件被告王孟盛所犯係死刑、無期徒刑、最輕本刑為3 年以
    上有期徒刑以外之罪，其於準備程序中先就被訴事實為有罪
    之陳述，經法官告知簡式審判程序之旨，並聽取公訴人、被
    告之意見後，依刑事訴訟法第273 條之1 第1 項規定，經本
    院合議庭裁定，由受命法官獨任進行簡式審判程序審理；且
    依刑事訴訟法第273 條之2 及第159 條第2 項規定，不適用
    傳聞法則有關限制證據能力之相關規定，合先敘明。
二、前揭犯罪事實，迭據被告於警詢、偵查及本院審理中坦承不
    諱，並有新北市政府警察局土城分局搜索扣押筆錄、扣押物
    品目錄表各1 份、現場及扣案物品照片共10張在卷可稽，並
    有煙火類火藥1 包扣案可資佐證，足認被告前開自白與事實
    相符，應堪採信。按槍砲、彈藥主要組成零件種類，由中央
    主管機關公告；而槍砲、彈藥、刀械管制之主管機關，在中
    央為內政部，槍砲彈藥刀械管制條例第3條、第4條第3 項分
    別定有明文。另火藥為爆裂物之主要組成零件，業經內政部
    以86年11月24日台（86）內警字第8670683 號公告在案。查
    本件扣案之火藥1 包，經送請內政部警政署刑事警察局鑑定
    後，檢出碳粉（C ）、磷（P ）、氯酸鉀（KCIO3 ）等成分
    ，認上開火藥係煙火類火藥一節，有該局99年12月28日刑鑑
    字第0990172455號鑑定書在卷可參，且該碳粉、磷、氯酸鉀
    混合而成之煙火類火藥，遇熱、摩擦、撞擊或靜電，均極敏
    感，如急速加熱或點火引發，在密閉容器內即會爆炸，在地
    上開放空間則產生爆燃之火藥性化學反應，是本件扣案火藥
    所具備之性質，認足供作成爆裂物之用，應屬彈藥之主要組
    成零件無訛。綜上，本件罪證明確，被告犯行洵堪認定，應
    依法論科。
三、核被告所為，係犯槍砲彈藥刀械管制條例第13條第4 項之未
    經許可持有彈藥主要組成零件罪。另其自99年4 月間某日起
    至99年10月26日為警員查獲時止，無故持有彈藥主要組成零
    件之行為，係犯罪行為之繼續，應論以一罪。被告前有如上
    述之論罪科刑及執行紀錄，有臺灣高等法院被告前案紀錄表
    1 份在卷可佐，其於有期徒刑執行完畢後，5 年以內故意再
    犯本件有期徒刑以上之罪，為累犯，應依法加重其刑。按犯
    本條例之罪自首，並報繳其持有之全部槍砲、彈藥、刀械者
    ，減輕或免除其刑，槍砲彈藥刀械管制條例第18條第1 項前
    段定有明文，而槍砲彈藥刀械管制條例第18條第1 項前段之
    規定，乃係刑法第62條但書所指之特別規定，自應優先適用
    ；另刑法第62條所謂發覺，固非以有偵查犯罪權之機關或人
    員確知其人犯罪無誤為必要，而於對其發生嫌疑時，即得謂
    為已發覺，但此項對犯人之嫌疑，仍須有確切之根據得為合
    理之可疑者，始足當之，若單純主觀上之懷疑，要不得謂已
    發生嫌疑，最高法院91年度台上字第615 號判決意旨、72年
    台上字第641 號判例意旨可資參照。本件查獲經過係員警持
    本院核發之搜索票至被告當時位於臺北縣土城市○○路260
    號2 樓之居所實施搜索，並當場扣得煙火類火藥1 包及其他
    不具殺傷力之槍彈等物，顯與槍砲彈藥刀械管制條例第18條
    第1 項前段之「自首，並報繳其持有之全部槍砲」之構成要
    件不合。次按同條例第18條第4 項前段規定「犯本條例之罪
    ，於偵查或審判中自白，並供述全部槍砲、彈藥、刀械之來
    源及去向，因而查獲或因而防止重大危害治安事件之發生者
    ，減輕或免除其刑。」，其立法本意，自指如犯槍砲彈藥刀
    械管制條例罪者之自白，進而查獲該槍砲、彈藥、刀械之來
    源供給者及所持有之槍砲、彈藥、刀械去向，或因而防止該
    重大危害治安事件之發生時，既能及早破獲相關之犯罪集團
    ，並免該槍、彈及刀械續遭持為犯罪所用，足以消彌犯罪於
    未然，自有減輕或免除其刑，以鼓勵自新之必要，故如犯本
    條例之罪後，雖於偵查或審判中自白，惟並未因而查獲該槍
    砲、彈藥刀械之來源，自與該條規定應予減輕或免除其刑之
    要件不合。本件被告雖於警詢、偵查及本院審理中，均坦承
    持有上開煙火類火藥之犯行，並供稱其持有之火藥來源係於
    臺北縣三重市重新橋下之跳蚤市場，向某真實姓名年籍不詳
    之攤商購得，然檢警機關並未因被告之自白而查獲來源供給
    者，亦未因而查獲或防止重大危害治安事件之發生，參照前
    揭說明，被告亦不符槍砲彈藥刀械管制條例第18條第4 項減
    輕其刑之規定，附此敘明。
四、爰審酌火藥之非法持有，危害人身安全及社會秩序至鉅，而
    為國法懸為厲禁，並經各類教育及傳媒宣導週知，被告應無
    不知之理，詎猶未經許可持有屬於彈藥主要組成零件之煙火
    類火藥，藐視公共規範，欠缺守法觀念，甚為可訾，惟念其
    持有火藥之數量非鉅，且犯罪後坦承犯行，態度尚稱良好，
    亦未曾以上開扣案之火藥從事犯罪行為，兼衡其智識程度、
    生活狀況、犯罪之動機、目的及手段等一切情狀，量處如主
    文所示之刑，並就所併科之罰金刑部分，諭知如易服勞役之
    折算標準，以示懲儆。扣案之煙火類火藥1 包（淨重0.09公
    克，驗餘淨重0.02公克），非經主管機關許可，不得持有，
    屬違禁物，應依刑法第38條第1 項第1 款規定，宣告沒收，
    至送驗用罄之火藥因業已滅失，爰不予宣告沒收。另扣案之
    改造手槍1 枝（槍枝管制編號0000000000號）、手槍1 枝（
    槍枝管制編號0000000000號）、子彈3 顆、改造子彈半成品
    5 顆等物，經送鑑定結果，認均不具殺傷力及非制式金屬彈
    殼，此有內政部警政署刑事警察局99年11月10日刑鑑字第09
    90150992號、100 年1 月20日刑鑑字第0990178587號鑑定書
    各1 份附卷可證，故上開扣案槍彈及扣案之鋼珠15顆、安非
    他命吸食器等物，均非違禁物，亦非供被告犯本案所用或因
    本案犯罪所得之物，自無庸併予宣告沒收。至扣案之安非他
    命1 包，雖係違禁物，惟與本案不具關聯性，且為被告另涉
    施用或持有毒品犯行之重要證物，爰不於本案宣告沒收銷燬
    ，附此敘明。
據上論斷，依刑事訴訟法第273 條之1 第1 項、第299 條第1 項
前段，槍砲彈藥刀械管制條例第13條第4 項，刑法第11條前段、
第47條第1 項、第42條第3 項、第38條第1 項第1 款，判決如主
文。
本案經檢察官吳孟竹到庭執行職務。
中    華    民    國   100    年    11    月    30    日
                  刑事第五庭    法  官  劉 凱 寧
上列正本證明與原本無異。
如不服本判決應於收受送達後10日內向本院提出上訴書狀，並應
敘述具體理由；其未敘述上訴理由者，應於上訴期間屆滿後20日
內向本院補提理由書（均須按他造當事人之人數附繕本）「切勿
逕送上級法院」。
                                書記官  林 伶 芳
中    華    民    國   100    年    11    月    30    日
附錄本案論罪科刑依據之法條：
槍砲彈藥刀械管制條例第13條
未經許可，製造、販賣或運輸槍砲、彈藥之主要組成零件者，處
3 年以上10年以下有期徒刑，併科新台幣700 萬元以下罰金。
未經許可，轉讓、出租或出借前項零件者，處1 年以上7 年以下
有期徒刑，併科新台幣500 萬元以下罰金。
意圖供自己或他人犯罪之用，而犯前2 項之罪者，處5 年以上有
期徒刑，併科新台幣1000萬元以下罰金。
未經許可，持有、寄藏或意圖販賣而陳列第1 項所列零件者，處
6 月以上5 年以下有期徒刑，併科新台幣300 萬元以下罰金。
第 1 項至第 3 項之未遂犯罰之。